臺灣桃園地方法院民事判決　　　　　　93年度簡上字第106號
上　訴　人　丁○○
　　　　　　壬○○
　　　　　　丙○○
　　　　　　甲○○
　　　　　　己○○
　　　　　　辛○○
　　　　　　乙○○
共　　　同
訴訟代理人　邱清銜律師
　　　　　　洪明俊律師
上　訴　人　庚○○○
被　上訴人　戊○○
訴訟代理人　許啟龍律師
上列當事人間請求管線安設權事件，上訴人對於民國93年4 月30
日本院中壢簡易庭92年度壢簡字第457 號第一審判決提起上訴，
於民國94年2 月24日辯論終結，本院判決如下：
    主      文
上訴駁回。
第二審訴訟費用由上訴人丁○○、壬○○、丙○○、己○○、辛○○、甲○○、乙○○連帶負擔。
    事實及理由
一、按訴訟標的對於共同訴訟之各人必須合一確定者，共同訴訟
    人中一人之行為有利益於共同訴訟人者，其效力及於全體，
    不利益者，對於全體不生效力；民事訴訟法第56條第1 款定
    有明文。又是否有利益於共同訴訟人或不利益於共同訴訟人
    ，係指於行為當時就形式上觀之，有利或不利於共同訴訟人
    而言，非指經法院審理結果有利者其效力及於共同訴訟人，
    不利者其效力不及於共同訴訟人而言。故共同訴訟人中之一
    人，對於下級法院之判決聲明不服提起上訴，在上訴審法院
    未就其內容為審判之前，難謂其提起上訴之行為對於他共同
    訴訟人不利，其效力應及於共同訴訟人全體，即應視其上訴
    為共同訴訟人全體所為（最高法院52年台上字第1930號判例
    參照）。本件被上訴人因與現有供水管線無適宜之聯絡，依
    民法第786 條第1 項規定，請求管線所經之土地所有人不得
    有任何妨礙水管安設之行為，本件訴訟標的對土地共有人全
    體均須合一確定，是上訴人丁○○、壬○○、丙○○、己○○、辛○○、甲○○、乙○○因不服本院92年度壢簡字第
    457 號判決提起上訴之效力，應及於未提起上訴之庚○○○
    ，先予敘明。
二、本件上訴人庚○○○經合法送達，無正當理由未於言詞辯論
    期日到場，經核無民事訴訟法第386 條各款所列情形，爰依
    被上訴人聲請，由其一造辯論而為判決。
三、被上訴人起訴主張：伊所有坐落桃園縣觀音鄉○○段555 地
    號之土地及地上門牌桃園縣觀音鄉新坡村5 鄰張厝162 之11
    號房屋，與周遭公路無適宜之聯絡，平常出入需經過上訴人
    丁○○所有之同段548 、1183地號土地。因伊飲用之地下水
    不符合飲用水標準，故有利用上揭土地與兩造共有之1174地
    號土地下方埋設管線接通自來水之必要。經查，上揭土地平
    常僅作通道之用，不作其他之用途，是以在土地下方埋設自
    來水管線，不會影響各共有人充作通道使用之目的，且該路
    徑亦為花費最少之途徑。然與上訴人等多次協調，僅上訴人
    庚○○○同意被上訴人使用同段1174地號土地埋設自來水管
    線，其餘上訴人雖經桃園縣觀音鄉調解委員會調解，均不同
    意被上訴人於上揭土地埋設自來水管線。爰依民法第786 條
    第1 項規定，訴請法院判命上訴人於附圖所示之土地範圍內
    ，不得為任何妨害被上訴人埋設自來水管線之行為，原審為
    被上訴人勝訴判決，並無不合，故就上訴人提起上訴部分，
    聲明：(一)駁回上訴。(二)上訴費用由上訴人負擔。
四、上訴人丁○○、壬○○、丙○○、甲○○、己○○、辛○○
    、乙○○則以：被上訴人所有之同段555 地號土地雖為袋地
    ，但可利用其所有之同段537 地號土地，沿訴外人簡靖縈所
    有之同段1159地號土地，及訴外人陳盛權、陳盛讓、陳盛奎
    共有之同段1161地號，或同段1159、1161地號土地，或同段
    539 、1161地號土地上之防風林通道埋設自來水管線，無庸
    直接穿越田地，即能連接至桃園縣觀音鄉○○路上之自來水
    管線，尚無利用上訴人鐘桃章所有同段584 、1183地號或兩
    造共有之同段1174地號土地埋設自來水管線之必要。且埋設
    工程既係將自來水管埋於地表之下，本無礙於地上通行，無
    論地表係供道路、田埂或防風林通道使用，關鍵即在於現實
    上容忍管線埋設之路徑長短，通過他人土地之路徑較長，當
    然相較於路徑較短者，所造成之損害為大，然被上訴人主張
    之路徑非但較上訴人所提方案之路徑為長，且通過土地之共
    有人較多，日後償金支付問題亦較為複雜。原審竟准依被上
    訴人主張命上訴人等容忍管線通過之義務，而捨上訴人主張
    之損害較小之方案，應有違誤。因此聲明：(一)原判決廢棄。
    (二)上開廢棄部分，被上訴人在第一審之訴駁回。(三)第一、二
    審之訴訟費用由被上訴人負擔。
五、經查：被上訴人主張其所有桃園縣觀音鄉○○段第555 地號
    土地係一袋地，其於土地上興建門牌號碼：桃園縣觀音鄉新
    坡村5 鄰162 之11號房屋，因飲用之地下水不符合用水之標
    準，且與現有供水管線無適宜之聯絡，故有通過他人土地申
    桃園縣政府工務局實施區域計劃地區自用農舍使用執照、桃
    園縣環境保護局水質檢測報告等為證，並為上訴人所不爭執
    ，堪信為真實。
六、按「土地所有人，非通過他人之土地，不能安設電線、水管
    、煤氣管、或其他筒管，或雖能安設而需費過鉅者，得通過
    他人土地之上下而安設之。但應擇其損害最少之處所及方法
    為之。」民法第786 條第1 項定有明文。被上訴人主張埋設
    管線路徑所在之桃園縣觀音鄉○○段548 、1183、1174地號
    土地，僅1174地號土地共有人之一庚○○○表示同意，其餘
    548 、1183地號土地所有人丁○○、1174地號土地共有人丁○○、壬○○、丙○○、甲○○、己○○、辛○○、乙○○
    等人均不表同意，另主張被上訴人可沿同段537 、1159、11
    61地號土地，或同段1159、1161地號土地，或同段1161、53
    9 地號土地上之防風林通道埋設。是本件爭點厥為：在被上
    訴人可能選擇之方案中，如何屬於對鄰地所有人損害最少之
    處所及方法，茲說明如下：
（一）按鋪設自來水管線時，至少須形成三米以上之道路，且徵
      得土地所有人之同意方可施工乙節，業據自來水股份有限
      公司人員鍾添結陳述在卷。依被上訴人主張管線所通過之
      桃園縣觀音鄉○○段548 、1183、1174地號土地現狀均為
      道路，其中548 、1183地號土地所有人即上訴人丁○○曾
      於80年1 月24日設定地役權予被上訴人供其耕作及農機通
      行使用，另1174地號土地乃兩造維持父執輩分家時之道路
      現狀使用迄今，有兩造均不爭執之桃園縣中壢地政事務所
      他項權利位置圖、地役權設定契約書、分家書等附卷可證
      ，而依被上訴人請求埋設管線之路徑，全在該地役權及道
      路範圍之內，並不影響上訴人就上揭土地之利用，且上揭
      土地為鋪設柏油或水泥之路面，工程車輛可直接進入，於
      管設埋設工程施作上並無困難之處。
（二）然依上訴人主張之路徑，不論沿同段537 、1159、1161地
      號土地，或同段1159、1161地號土地，或同段1161、539
      地號土地之防風林通道埋設管線，所經過之土地均為農地
      使用，且互以竹木、樹林、水溝為界，上揭土地除供人通
      行之田梗小徑外，並無適宜之連絡，此經本院於93年9 月
      23日赴現場勘驗屬實，製有勘驗筆錄在卷，並有現場照片
      可稽。上揭土地既未設置任何通道設施，施作工程之難度
      顯較地表為柏油或水泥路面者為大，且如欲鋪設自來水管
      線，必須形成至少三米之道路，以供埋設30公分寬之管線
      （如附圖所示），縱沿防風林通道安設，仍不免破壞現有
      之田地，造成某部分土地無法農作使用，日後遇有維修須
      開挖管線時，亦將妨礙部分土地之農事工作甚為顯然。是
      如依上訴人主張之方案，沿上揭土地防風林通道進行開挖
      埋設管線，對上揭1159、1161地號土地所有人造成之損害
      將更為巨大。
（三）揆諸前揭條文，衡量同段584 、1183、1174地號埋設位置
      之現狀為道路因素，被上訴人擇由兩造共有之1174地號土
      地、如附圖所示1174-A（面積10.641平方公尺）部分，及
      上訴人丁○○所有548 地號土地、如附圖所示548-A （面
      積17.961平方公尺），1183地號土地、如附圖1183-A（面
      積20.148平方公尺）部分埋設管線，為損害最少之處所，
      而埋設暗管方式相較於明管暴露於外，較能降低管線毀損
      及日後維修之頻率，應為損害最少之方法，自堪採認。
七、綜上所述，被上訴人依民法第786 條第1 項之規定，請求上
    訴人庚○○○、丁○○、壬○○、丙○○、己○○、辛○○
    、甲○○、乙○○不得對於兩造共有坐落於桃園縣觀音鄉○○段第1174地號土地，如附圖所示1174-A部分、面積10.641
    平方公尺土地。上訴人丁○○不得對於其所有、坐落於桃園
    縣觀音鄉○○段第1183地號土地，如附圖所示1183 -A 部分
    、面積20.148 平 方公尺，同段第548 地號土地，如附圖所
    示548 -A部分、面積17.961平方公尺土地，為任何妨害被上
    訴人埋設自來水管線之行為，尚屬正當，應予准許。原審為
    上訴人敗訴之判決，核無不合，上訴人上訴意旨指摘原判決
    不當，求予廢棄，為無理由，其上訴應予駁回。另上訴人庚○○○係因共同訴訟人之上訴效力所及而為上訴人，是本件
    訴訟費用應由丁○○、壬○○、丙○○、甲○○、己○○、
    辛○○、乙○○等人連帶負擔。
八、本件事證已臻明確，兩造其餘攻擊防禦方法，核與本件判決
    結果不生影響，爰不一一論述，併此說明。
九、據上論結，本件上訴為無理由，依民事訴訟法第436 條之1
    第3 項、第385 條第1 項前段、第449 條第1 項、第85條第
    2 項，判決如主文。
中　　華　　民　　國　　94　　年　　3 　　月　　10　　日
                          民事第三庭審判長法  官  潘進柳
                                          法　官  周玉群
                                          法　官  劉雪惠
上列正本證明與原本無異。
不得上訴
中　　華　　民　　國　　94　　年　　3 　　月　　10　　日
                                          書記官　董淵順
